臺灣橋頭地方法院民事判決
  111年度岡小字第583號
原      告  歐盛雄  
被      告  王志吉  
訴訟代理人  林益聖  
上列當事人間請求侵權行為損害賠償(交通)事件，本院於民國11
1年11月23日言詞辯論終結，判決如下：
    主      文
被告應給付原告新台幣99,218元，及自民國111年11月24日起至
清償日止，按週年利率百分之5計算之利息。
原告其餘之訴駁回。
訴訟費用新台幣1,330元，由被告負擔新台幣1,051元，餘由原告
負擔。
本判決原告勝訴部分得假執行；但被告如以新台幣99,218元為原
告預供擔保，得免為假執行。
    事實及理由
一、按當事人為訴之變更、追加或提起反訴，除當事人合意繼續
    適用小額程序並經法院認為適當者外，僅得於第438條之8第
    1項之範圍內為之。民事訴訟法第436之15定有明文。本件原
    告起訴請求被告給付新台幣（下同）78,000元及自起訴狀繕
    本送達翌日起至清償日止按週年利率百分之5計算之利息，
    於訴狀送達後，改為請求被告給付125,559元，及自111年11
    月24日起算之利息，核屬擴張應受判決事項之聲明，依民事
    訴訟法第255條第1項第3款規定，自應准許之。又兩造合意
    繼續適用小額程序，且本院審酌本件事件內容及訴訟標的價
    額，認繼續適用簡速之小額程序，應屬適當，是本件仍適用
    小額訴訟程序，先予敘明。
二、原告主張：被告於民國111年1月13日18時53分許，駕駛車牌
    號碼000-0000號自用小客車，沿高雄市○○區○道0號由北向南
    行駛，行抵349公里500公尺處，因未充分注意車前狀況，並
    及時煞停，撞及在前由訴外人許智翔所駕駛，原告所有之車
    牌號碼000-0000號自用小客車，致該車毀損，修理費用65,0
    57元（零件31,609元，工資、烤漆共33,448元），經原告支
    付鑑定費6,000元委請高雄市汽車商業同業公會鑑定，該車
    經修復後仍有價值減損50,000元，且原告支出拖吊費用3,00
    0元，並因該車毀損支出代步費用1,502元，原告之損失共計
    125,559元，依侵權行為法律關係，原告得請求被告加計法
    定遲延利息如數賠償等情，並聲明：被告應給付原告125,55
    9元，及自111年11月24日起至清償日止，按週年利率百分之
    5計算之利息。
三、被告則以：被告就本件事故應負全部過失責任，及原告請求
    之拖吊費用3,000元、交通費用1,502元均不爭執，惟原告請
    求維修費用之零件部分應予折舊，且原告車經維修後，應無
    價值減損之情形，原告亦未將其車出售，應認原告並無價值
    減損之損失，則原告請求鑑定費用6,000元及價值減損50,00
    0元，應予剔除等語，資為抗辯，並聲明：原告之訴駁回。
四、按汽車、機車或其他非依軌道行駛之動力車輛，在使用中加
    損害於他人者，駕駛人應賠償因此所生之損害。但於防止損
    害之發生，已盡相當之注意者，不在此限；不法毀損他人之
    物者，被害人得請求賠償其物因毀損所減少之價額；負損害
    賠償責任者，除法律另有規定或契約另有訂定外，應回復他
    方損害發生前之原狀；第一項情形，債權人得請求支付回復
    原狀所必要之費用，以代回復原狀。民法第191條之2、第19
    6條及第213條第1項、第3項分別定有明文。又物被毀損時，
    被害人固得請求加害人賠償物被毀損所減少之價額，並以修
    復費用為估定之標準，然應以必要者為限（例如：修理材料
    以新品換舊品，應予折舊）。是以，損害賠償既係在填補被
    害人所受之損害，使其回復物被毀損前之應有狀態，自不應
    使被害人額外受利，故被害人修理材料以新品換舊品者，應
    予折舊。其次，損害賠償之目的在於填補所生之損害，其應
    回復者，係損害事故發生前之應有狀態，自應將事故發生後
    之變動狀況悉數考量在內。故於物被毀損時，被害人除得請
    求修補或賠償修復費用，以填補技術性貶值之損失而回復物
    之物理性原狀外，就其物因毀損所減少之交易價值，亦得請
    求賠償，以填補交易性貶值之損失而回復物之價值性原狀（
    最高法院104年度台上字第2391號判決意旨參照）。而此交
    易性貶損之損失係以物毀損時，於客觀上所減少之交易價值
    而言，非指實際交易時所生之價值減損。經查：
　㈠原告主張之侵權行為事實，為被告所不爭執，並有內政部警
    政署國道公路警察局第五公路警察大隊111年8月9日函所附
    交通事故資料在卷可稽（見本院卷第35-55頁），則原告請
    求被告負侵權行為損害賠償責任，於法即屬有據。
　㈡關於原告請求之項目及金額，逐一審核如下：
　⒈拖吊費用3,000元及代步費用1,502元部分，為被告所不爭執
    ，則原告此部分之請求，自應准許之。
　⒉修理費用65,057元部分，原告主張因被告之不法侵害，支出
    修理費用65,057元，惟依上開說明，零件部分應予折舊，依
    行政院所頒固定資產耐用年數表及固定資產折舊率表，自用
    小客車之耐用年數為5年，依平均法計算其折舊結果（即以
    固定資產成本減除殘價後之餘額，按固定資產耐用年數表規
    定之耐用年數平均分攤，計算折舊額），每年折舊率為5分
    之1 ，原告車自出廠時即104年8月，迄本件車禍發生時即11
    1年1月13日，已使用超過5年，則零件扣除折舊後之修復費
    用估定為5,268元【計算方式：1.殘價＝取得成本÷( 耐用年
    數＋1)即31,609÷(5+1)≒5,268（小數點以下四捨五入）；2.
    折舊額 ＝(取得成本－殘價)×1/（耐用年數）×（使用年數）
    即(31,609－5,268) ×1/5×（6+0/12）≒26,341（小數點以下
    四捨五入）；3.扣除折舊後價值＝（新品取得成本－折舊額）
    即31,609－26,341＝5,268】，另工資、烤漆既非以新換舊，
    不生折舊問題，則系爭車輛修復必要費用即為38,716元（計
    算式：5268＋33448＝38716)，原告請求被告賠償維修費用之
    金額，於此範圍內，應予准許，超過部分，則應予以剔除。
　⒊鑑定費6,000元及原告車價值減損50,000元部分，原告主張其
    車經修復後，仍有價值減損50,000元，且為證明有此減損，
    支出鑑定費6,000元等語。經查，衡諸社會常情，經汽車交
    通事故後雖已修復，其價值仍將因有「事故車」之污名，而
    有價值之減損，且經高雄市汽車商業同業公會鑑定結果，原
    告車於111年1月13日前正常使用且未發生事故情況下，市值
    約450,000元，於111年1月13日發生事故修復後，市值約400
    ,000元，其價差約50,000元之事實，業據原告提出該公會11
    1年3月9日函為證，本院審酌上開公會屢經本院囑託鑑定並
    採用鑑定結果，且查無與兩造間有何利害關係，其以實車鑑
    定，堪認其鑑定結果應屬信實可靠，則原告主張其車經修復
    後，仍有價值減損50,000元之事實，應屬可採。依上開說明
    ，原告請求被告賠償其車價值減損50,000元，於法即屬有據
    。又原告車既有價值減損之情形，則原告為證明其價值減損
    之數額，申請上開公會鑑定，其鑑定費應屬伸張權利之必要
    費用，則原告請求被告賠償鑑定費用6,000元，於法亦屬有
    據。被告雖以前詞置辯，惟依上開說明，所謂交易性貶損之
    損失係以物毀損時，於客觀上所減少之交易價值而言，非指
    實際交易時所生之價值減損，是以被告辯稱原告車既未實際
    出售，未產生交易價值減損云云，洵無足採。
　⒋依上所述，原告得請求被告賠償之金額即為99,218元（計算
    式：3000＋1502＋38716＋6000＋50000＝99,218）。
五、綜上所述，本件原告依侵權行為法律關係，請求被告給付12
    5,559元，及自111年11月24日起至清償日止，按週年利率百
    分之5計算之利息，於如主文第1項所示範圍內，為有理由，
    應予准許。逾此範圍之請求，則無理由，應予駁回。
六、本件係就民事訴訟法第436條之8適用小額訴訟程序所為被告
    敗訴之判決，依民事訴訟法第436條之20規定，應依職權宣
    告假執行。並依同法第436條之23準用第436條第2項，適用
    同法第392條第2項規定，依職權宣告被告如預供擔保，得免
    為假執行。
七、訴訟費用負擔之依據：民事訴訟法第79條。
中　　華　　民　　國　　111 　年　　11　　月　　29　　日
                岡山簡易庭  法  官  林昶燁
以上正本係照原本作成。
如對本判決上訴，須於判決送達後20日內向本院提出上訴狀。如
委任律師提起上訴者，應一併繳納上訴審裁判費。
中　　華　　民　　國　　111 　年　　11　　月　　29　　日
                            書記官  顏崇衛